【裁判字號】    88,上易,780
【裁判日期】    890126
【裁判案由】    詐欺
【裁判全文】
臺灣高等法院臺中分院刑事判決                    八十八年度上易字第七八○號
    上  訴  人
    即  被  告  乙○○
    自  訴  人  甲○○
    自  訴  人  徐廖鑣鍼
右列上訴人因詐欺案件，不服臺灣臺中地方法院中華民國八十八年二月一日第一審判
決（民國八十七年度自緝字第四一八、四二七號；併案之案號：臺灣臺中地方法院檢
察署八十三年度偵字第六五二五號、臺灣彰化地方法院檢察署八十七年度偵字第八九
三九號），提起上訴，本院判決如左：
    主      文
上訴駁回。
    事實及理由
一、本案經本院審理結果，認第一審判決認事用法及量刑均無不當，應予維持，並引
    用第一審判決書記載之事實、證據及理由（如附件）。
二、臺灣雲林地方法院檢察署移送併案意旨（八十八年度偵字第七八號）略以：被
    告乙○○意圖為自己不法之所有，於民國（下同）八十七年一月五日十時許，化
    名「李麗寶」開立新臺幣三十六萬元之本票一紙，向丙○○佯稱借用同額之款項
    ，惟於八十七年六月三十日之本票到期日，被告不知去向，涉嫌詐欺取財云云。
    惟查，被告乙○○於本案中，經本院論罪科刑之詐欺行為，均係在八十年至八十
    二年間，右揭移送併案之犯罪嫌疑事實發生時間係在八十七年，相差甚遠，尚難
    認係基於同一之詐欺概括犯意所為，本院自不得以裁判上一罪之關係，併予審理
    ，併此敘明。
三、自訴人甲○○經合法傳喚，無正當理由不到庭，爰不待其陳述逕行判決。
四、據上論斷，應依刑事訴訟法第三百六十八條、第三百七十三條、第三百六十四條
    、第三百三十一條第一項後段，判決如主文。
中      華      民      國    八十九    年      一      月    二十六    日
                                  臺灣高等法院臺中分院刑事第八庭
                                        審判長法  官  羅  得  村
                                              法  官  劉  榮  服
                                              法  官  林  輝  煌
右正本證明與原本無異。
不得上訴。
                                              書記官  劉  恒  宏
中      華      民      國    八十九    年      一      月    二十六    日
                                                                        Ｖ
臺灣臺中地方法院刑事判決                        八十七年度自緝字第四一八號
                                                                  四二七
    自  訴  人  甲○○    男  四十七歲（民國○○年○月○○日生）
                          住南投縣草屯鎮○○里○○路十三之一號
    自  訴  人  徐廖鑣鍼  女  六十六歲（民國○○○年○月○○日生）
                          住台中市○○里○○街二十二號
    被      告  乙○○    女  三十七歲（民國○○年○月○○日生）
                          住台中市○○路五九巷二五弄二之一號
                          身分證統一編號：Ｚ000000000號
右列被告因詐欺案件，經自訴人提起自訴及移送併辦（八十三年度偵字第六五二五號
），並經台灣彰化地方法院檢察署檢察官移送併辦（八十七年度偵字第八九三九號）
，本院判決如左：
    主  文
乙○○共同連續意圖為自己不法之所有，以詐術使人將本人之物交付，處有期徒刑拾
月。
    事  實
一、乙○○原任職中央信託局台中分行，因炒作股票失利，為彌補虧損，竟基於意圖
    為自己不法所有之概括犯意，先於民國八十年七月五日，以代徐廖鑣鍼購買亞太
    商業銀行股份有限公司股票十張以為投資為由，在台中市○○街二十二號徐廖鑣
    鍼住處，向自訴人徐廖鑣鍼詐騙新台幣（下同）十五萬元，復分別於八十一年二
    月十二日、八十一年二月十七日、八十一年七月十七日，先後佯以代為購買麗偉
    股份有限公司股票十張、大安商業銀行股份有限公司股票二十五張及中國農民銀
    行股份有限公司股票十張為由，向自訴人各詐取二十二萬元、二十五萬元及三十
    五萬元，共計向徐廖鑣鍼詐騙九十七萬元。復承前概括犯意，於八十二年五月間
    ，在乙○○台中市○○路五九巷二五弄二之一號住處，向丁○○詐稱：因伊任職
    中央信託局，若將三十萬元轉存於中央信託局，即可賺取較高之利息，丁○○不
    疑有詐，分於同年五月十五日及五月十八日各匯款二十萬元及十萬元予乙○○，
    作為定存之用，詎乙○○將該三十萬元提領花用殆盡。乙○○復與其夫徐澄良（
    另案判決確定）共同基於意圖為自己不法所有之概括犯意，由乙○○於八十二年
    八月下旬，在乙○○台中市○○路五九巷二五弄二之一號住處，向甲○○佯稱亟
    需借款週轉，並將徐澄良簽發ＪＩ一０一九一一號、付款人台北市銀行忠孝分行
    帳號一三六四－八、發票日八十二年九月八日、面額新臺幣（下同）十六萬五千
    元支票一紙，交予甲○○，使甲○○陷於錯誤，而於八十二年八月二十七日在乙○○上開住所，交付十三萬五千元予乙○○，徐澄良二人；乙○○復於八十二年
    九月四日赴台中縣太平鄉○○路○段三四六巷三十弄一號戊○○住處，共同向戊○○佯稱急需款項週轉，並立借據交予戊○○言明同年月十一日還清，使戊○○
    陷於錯誤而交付十七萬五千元，徐澄良、乙○○詐得上開款項後，竟於八十二年
    九月七日舉家搬遷，避不出面，拒不償還，上開支票亦經提示不獲兌現，徐廖鑣
    鍼、丁○○、甲○○、戊○○始知受騙。
二、案經甲○○、徐廖鑣鍼向本院提起自訴及台灣台中地方法院檢察署檢察官、台灣
    彰化地方法院檢察署檢察官移送併案審理。
    理  由
一、訊據被告乙○○固對於右揭時、地向自訴人徐廖鑣鍼、告訴人丁○○詐財之事實
    供認無訛，然矢口否認有何向甲○○、戊○○詐欺取財之犯行，辯稱：伊交予甲○○之支票，雖有背書，但不認識甲○○，伊係代一位老師向甲○○借款，且戊○○所告之事與甲○○之自訴係同一事實云云，經查：（一）被告向自訴人徐廖
    鑣鍼、告訴人丁○○詐欺取財之事實，業據自訴人徐廖鑣鍼、告訴人丁○○於本
    院調查時指訴綦詳，並有收據一紙、匯款回條聯二紙附卷足憑，堪信被告上開向
    自訴人徐廖鑣鍼、告訴人丁○○詐欺取財之自白與事實相符。（二）證人戊○○
    於本院八十四年度自緝字第三三五號案件中結證稱：八十二年九月四日徐澄良、
    乙○○二人均出面借錢，徐澄良並在借據上簽名，約定九月十一日還錢，但數日
    後即舉家搬遷等語，業經本院調閱本院八十四年度自緝字第三三五號刑事判決查
    閱屬實，被告亦供認上開借據上為伊本人簽名，復有借據一紙附卷足憑；又被告
    於右揭時、地持徐澄良簽發前揭支票，且由被告背書，向自訴人甲○○詐取十三
    萬五千元等情，業據自訴人甲○○於本院調查時指訴綦詳，且有華南商業銀行送
    款簿存根、支票及退票理由單各一紙附卷可憑，被告亦於本院審理時不否認於上
    開支票上背書，則徐澄良既為發票人，乙○○復為背書人，其二人為共同生活之
    夫婦，且同時出面向甲○○、戊○○借款，被告與徐澄良二人既共同處理財務，
    足認被告與徐澄良二人向甲○○、戊○○詐取上開款項時應有犯意之聯絡無誤。
    （三）同案被告徐澄良於本院八十四年度自緝字第三三五號案件中自承：因欠地
    下錢莊很多錢，逼討甚急，始於八十二年九月七日舉家搬遷等語，及證人戊○○
    於該案件中證稱：被告乙○○迄八十二年九月間已陸續向伊借四、五百萬元等語
    ，均經本院調閱本院八十四年度自緝字第三三三五號判決核對屬實，參以被告於
    本院審理時供承於八十二年八月底經濟已陷入困難等語，顯見被告於八十二年八
    、九月間已無清償能力，詎仍於八十二年八月間、九月四日向甲○○、戊○○詐
    借上開款項，而被告於同年九月七日舉家搬遷，避不出面等情，亦據自訴人徐廖
    鑣鍼、甲○○指述歷歷，則被告與徐澄良共同詐欺之犯意至為明顯，是被告上述
    所辯，顯係推諉卸責之詞，不足採信。事證明確，被告犯行堪予認定。
二、核被告乙○○所為，係犯刑法第三百三十九條第一項之詐欺取財罪。又被告與徐
    澄良間有犯意聯絡及行為分擔，為共同正犯。被告先後多次犯行，時間緊接，觸
    犯構成要件相同之罪名，顯係基於概括犯意為之，為連續犯，應依刑法第五十六
    條之規定，以一罪論，並加重其刑。又被告與徐澄良於八十二年九月四日共同向
    戊○○詐取十七萬五千元之事實，與本件自訴部分，有連續犯之裁判上一罪關係
    ，為自訴效力所及，基於審判不可分原則，應併予審理。爰審酌被告犯罪之動機
    、目的、手段、所生危害、犯罪所得之財物及犯罪後坦承犯行，業與被害人丁○○達成和解，有和解書一紙在卷可稽等一切情狀，量處如主文所示之刑，以示懲
    儆。
三、台灣台中地方法院檢察署檢察官移送併辦意旨（八十三年度偵字第六五二五號）
    略以：被告於八十一年二月五日召集互助會，會期自八十一年二月五日至八十三
    年一月五日止，自任會首，連同會首共計二十四會，每會二萬元，並邀自訴人徐
    廖鑣鍼入會，詎被告於八十二年八月五日開標後，即逃匿無蹤，自訴人徐廖鑣鍼
    始發現受騙，因認被告尚涉有刑法第三百三十九條第一項之詐欺取財罪嫌云云。
    惟查：被告就上開互助會堅詞否認有何詐欺犯行，辯稱該互助會均有正常開標，
    且並無虛列會員名冊，係因事後經濟發生困難，始於八十二年八月五日倒會等語
    ，又自訴人徐廖鑣鍼亦於本院審理時自陳該會確實有進行至八十二年八月五日，
    其亦收到十幾萬元會款，並無法證明被告有何冒標及虛列會員名冊等語，足認被
    告上述所辯應堪採信，此外復查無其他積極證據足資證明被告有前開詐欺犯行，
    此部分不能證明被告犯罪，原應為無罪之諭知，為公訴意旨認此部分與前開有罪
    部分有連續犯之裁判上一罪之關係，爰不另為無罪之諭知。另台灣彰化地方法院
    檢察署檢察官移送併辦部分（八十七年度偵字第八九三九號），因與前開有罪部
    分有連續犯之裁判上一罪關係，為自訴效力所及，本院自得併予審理，附此敘明
    。
   四、自訴人甲○○經合法傳喚，無正當理由不到庭，爰不待其陳述逕行判決。
據上論斷應依刑事訴訟法第三百三十一條第一項、第三百四十三條、第二百九十九條
第一項前段，刑法第二十八條、第五十六條、第三百三十九條第一項，罰金罰鍰提高
標準條例第一條前段，判決如主文。
中      華        民      國      八十八    年      二    月    十一    日
                                臺灣臺中地方法院刑事第六庭
                                   審判長法  官   蔡  秉 宸
                                         法  官   張  浴  美
                                         法  官   王  世  華
右正本證明與原本無異。
如不服本判決，應於判決送達後十日內向本院提出上訴狀，上訴於臺灣高等法院臺中
分院( 須附繕本 )。
                                          書記官
中    華    民    國      八十八      年       二      月     十二    日
附錄本案論罪科刑法條全文：
刑法第三百三十九條第一項
意圖為自己或第三人不法之所有，以詐術使人將本人或第三人之物交付者，處五年以
下有期徒刑、拘役或科或併科一千元以下罰金。


司法院資訊處製作；財團法人民間司法改革基金會備份。
